臺灣新北地方法院民事判決
110年度家繼訴字第103號
原      告  李鴻毅  

訴訟代理人  詹連財律師
被      告  李鴻祥  


            李美華  

            李愛珍  

            李美娟  

            李美雲  

            李岳陽  

            李岳平  

            李佩真  

            李春樹  

            李春發  

            李麗文  


            許慈玲  

            黃銘輝  

            黃李東  


            陳百欽  

            陳忠栓  

            陳安棟  

            陳碧珠  

            陳靜怡  

            陳一至  


            陳又生  


            陳麗安  


            陳用時  

            張家華  


            張明凱  

上列當事人間請求分割遺產事件，本院於民國111年4月21日言詞
辯論終結，判決如下：
    主  文
兩造公同共有被繼承人李莫信所遺如附表一所示之遺產，應按如
附表一所示之分割方法分割。
訴訟費用由兩造依附表二所示比例負擔。
    事實及理由
一、被告李鴻祥、李美華、李愛珍、李美娟、李美雲、李岳平、
    李佩真、李春樹、李春發、李麗文、許慈玲、陳百欽、陳忠
    栓、陳安棟、陳靜怡、陳又生、陳麗安、陳用時、張家華經
    合法通知，未於言詞辯論期日到場；被告李岳陽、黃銘輝、
    黃李東、陳碧珠、陳一至、張明凱經合法通知，未於最後言
    詞辯論期日到場，核無民事訴訟法第386條各款所列情事，
    爰依原告之聲請，由其一造辯論而為判決。
二、原告主張略以：被繼承人李莫信於民國41年6月3日死亡，遺
    有如附表一所示之遺產（下稱系爭遺產），兩造為李莫信之
    繼承人，應繼分如附表二所示。被繼承人未以遺囑禁止繼承
    人分割其遺產，且繼承人間亦無禁止分割之約定，然因共有
    人數眾多，迄今無法達成共識，致系爭遺產無從協議分割，
    爰依民法第1164條之規定，請求准將系爭遺產予以分割等語
    。並聲明：兩造公同共有如附表一所示被繼承人李莫信之遺
    產，應按兩造應繼分比例分割為分別共有。
三、被告方面：
  ㈠被告李岳陽、黃銘輝、陳碧珠、陳一至、張明凱：對於原告
    之主張無意見，同意原告之請求，按依應繼分比例分割等語
    。被告黃李東則陳稱：其聽不懂等語。
  ㈡被告李鴻祥、李美華、李愛珍、李美娟、李美雲、李岳平、
    李佩真、李春樹、李春發、李麗文、許慈玲、陳百欽、陳忠
    栓、陳安棟、陳靜怡、陳又生、陳麗安、陳用時、張家華未
    於言詞辯論期日到場，亦未提出書狀作何聲明或陳述。
四、經查，原告主張被繼承人李莫信於41年6月3日死亡，遺有系
    爭遺產，兩造為其全體繼承人，應繼分如附表二所示；被繼
    承人未以遺囑禁止繼承人分割其遺產，且繼承人間亦無禁止
    分割之約定，然因共有人數眾多，致兩造迄今無法達成共識
    ，致系爭遺產無從協議分割等情，業據原告提出李莫信之除
    戶戶籍謄本、繼承系統表、兩造之戶籍謄本、財政部北區國
    稅局遺產稅逾核課期間案件證明書、新北市三重地政事務所
    土地登記案件補正及駁回通知書、土地登記第三類謄本等件
    為證（見本院卷一第39至120頁、卷二第203至247頁），並
    有新北市三重地政事務所111年1月6日新北重地籍字第11161
    50122號函附土地登記申請書全卷在卷可參（見本院卷二第1
    5至198頁），復為被告李岳陽、黃銘輝、陳碧珠、陳一至、
    張明凱等人所不爭執，自堪信為真實。
五、按繼承人有數人時，在分割遺產前，各繼承人對於遺產全部
    為公同共有。繼承人得隨時請求分割遺產，但法律另有規定
    或契約另有訂定者，不在此限，為民法第1151條、第1164條
    所明定。本件原告為被繼承人李莫信之繼承人，而被繼承人
    李莫信遺有系爭遺產尚未分割等節，已如前述，復查無兩造
    就被繼承人李莫信之系爭遺產另訂有契約或該遺產有不得分
    割之情形，兩造就系爭遺產之分割迄未達成協議，則原告訴
    請分割系爭遺產，洵屬有據。
六、次按公同共有物之分割，除法律另有規定外，準用關於共有
    物分割之規定；分割之方法不能協議決定，或於協議決定後
    因消滅時效完成經共有人拒絕履行者，法院得因任何共有人
    之請求，命為下列之分配：㈠以原物分配於各共有人。但各
    共有人均受原物之分配顯有困難者，得將原物分配於部分共
    有人。㈡原物分配顯有困難時，得變賣共有物，以價金分配
    於各共有人；或以原物之一部分分配於各共有人，他部分變
    賣，以價金分配於各共有人，民法第830條第2項、第824條
    第2項分別定有明文。又繼承人欲終止其間之公同共有關係
    ，惟有以分割遺產之方式為之。將遺產之公同共有關係終止
    改為分別共有關係，性質上屬分割遺產方法之一（最高法院
    82年度台上字第748號判決意旨參照），且共有物分割之方
    法，固可由法院自由裁量，不受共有人主張之拘束，但仍應
    斟酌當事人之聲明、共有物之性質、經濟效用及全體共有人
    利益等，以為公平裁量。本院審酌如附表一編號1至4所示之
    不動產以原物分配予共有人，並無困難，且以原物分割，由
    兩造依其應繼分比例分別共有，亦符合公平原則，故本院認
    系爭遺產，應由兩造依其附表二所示之應繼分比例分割為分
    別共有，分割後共有人就其等所分得之應有部分均得單獨處
    分、設定負擔，應屬適當。從而，原告依民法第1164條之法
    律規定，訴請分割系爭遺產，為有理由，應予准許，爰判決
    如主文第1項所示。
七、末按分割遺產之訴，核其性質，兩造本可互換地位，本件原
    告訴請分割遺產雖屬有據，然被告應訴乃法律規定所不得不
    然，且本件分割結果，被告之間實互蒙其利，本院認關於訴
    訟費用之負擔，以兩造各按其法定應繼分比例負擔，較屬公
    允，爰諭知訴訟費用之負擔如主文第2項所示。
八、訴訟費用負擔之依據：家事事件法第51條、民事訴訟法第80
    條之1。
中　　華　　民　　國　　111 　年　　5 　　月　　20　　日
                  家事法庭    法  官  楊朝舜
以上正本係照原本作成。
如對本判決上訴，須於判決送達後20日之不變期間內，向本院提
出上訴狀。如委任律師提起上訴者，應一併繳納上訴審裁判費。
中　　華　　民　　國　　111 　年　　5 　　月　　20　　日
                              書記官 賴怡婷
附表一：被繼承人李莫信之遺產
 編號               遺      產      名      稱       分割方法       土地地號 / 房屋建號 面積（平方公尺） 權利範圍     不動產 1 新北市○○區○○段000000000 地號土地 2348.77 公同共有20分之1 原物分割為分別共有，由兩造按附表二所示應繼分比例分配。  2 新北市○○區○○段000000000 地號土地 32.72 公同共有20分之1   3 新北市○○區○○段000000000 地號土地 22.44 公同共有20分之1   4 新北市○○區○○段000000000 地號土地 858.17 公同共有20分之1  
附表二：
編號 繼承人 應繼分比例 負擔訴訟費用比例  1 李鴻毅　 21分之1 21分之1  2 李鴻祥　 21分之1 21分之1  3 李美華 21分之1 21分之1  4 李愛珍 21分之1 21分之1  5 李美娟 21分之1 21分之1  6 李美雲 21分之1 21分之1  7 李岳陽 4725分之109 4725分之109  8 李岳平 4725分之109 4725分之109  9 李佩真 4725分之109 4725分之109  10 李春樹 1575分之109 1575分之109  11 李春發 1575分之109 1575分之109  12 李麗文 1575分之109 1575分之109  13 許慈玲 225分之2 225分之2  14 黃銘輝 21分之2 21分之2  15 黃李東 21分之2 21分之2  16 陳百欽 105分之2 105分之2  17 陳忠栓 105分之2 105分之2  18 陳安棟 105分之2 105分之2  19 陳碧珠 105分之2 105分之2  20 陳靜怡 105分之2 105分之2  21 陳一至 42分之1 42分之1  22 陳又生 42分之1 42分之1  23 陳麗安 42分之1 42分之1  24 陳用時 42分之1 42分之1  25 張家華 42分之1 42分之1  26 張明凱 42分之1 42分之1